【裁判字號】    95,易,307
【裁判日期】    950505
【裁判案由】    傷害
【裁判全文】
臺灣臺北地方法院刑事判決               95年度易字第307號
公  訴  人  臺灣臺北地方法院檢察署檢察官
被      告  丙○○
上列被告因傷害案件，經檢察官聲請以簡易判決處刑（九十四年
度偵字第一七五一三號），本院認不宜改依通常程序審理，判決
如下：
    主  文
丙○○傷害人之身體，處拘役參拾日，如易科罰金，以參佰元折
算壹日。
    事  實
一、丙○○於民國八十四年九月十四日因違反商標法案件經台灣
    板橋地方法院判處有期徒刑五月，八十五年一月十八日確定
    ，並於八十五年五月十六日入監執行，而於八十五年十月十
    五日執行完畢，未構成累犯。丙○○係嘟嘟羽球隊之隊員，
    乙○○係夢幻羽球隊之成員，嘟嘟羽球隊及夢幻羽球隊均向
    台北萬華區大理國小租用該校活動中心三樓球館場地打球，
    嘟嘟羽球隊使用場地時間為每週六、日上午十時至至下午二
    時，夢幻羽球隊使用場地使間則係每週六、日下午二時至六
    時，九十四年八月十四日星期日適值農曆七月中元普渡期間
    ，嘟嘟羽球隊及夢幻羽球隊均挑選當日中午普渡祭拜，中午
    近十二時三十分許，猶係嘟嘟羽球隊使用場地時間，夢幻羽
    球隊成員乙○○等人即抵該球館，準備在球館內擺設會議桌
    放置普渡拜拜用之牲禮，嘟嘟羽球隊之暫代會長己○○見狀
    ，認乙○○此舉影響場內會員練球遂上前制止，乙○○則以
    嘟嘟羽球隊總幹事林鳳珠告知已徵詢大理國小同意使用，且
    桌子擺放地點是在球場外圍，認為不會影響嘟嘟羽球隊員打
    球，遂不予理會，猶執意將桌子架好並自球館外端牲禮入球
    館內擺放，口中且大聲說：「我就是要擺！」，並與己○○
    發生激烈口角，原在裡面第二球場與隊友打球之丙○○聞訊
    ，竟憤而從球場衝至乙○○架好之桌子前，用腳踹該桌子一
    下後，即基於傷害之故意，高舉自己所有之羽球拍朝與其面
    對面而站在桌子對面之乙○○之頭部上方揮擊而下，致乙○○頭部左側太陽穴、左前臂遭羽球拍揮擊到，因此受有左側
    顳部挫傷、左手前臂擦裂傷之傷害，乙○○旋撲上前欲反擊
    ，幸二人立即為在場之其他人拉開制止衝突繼續發生，乙○○則在妻陪同下離開球館前往台北市○○區○○路二段二七
    ○號西園醫院就醫。
二、案經乙○○訴由臺北市政府警察局萬華分局移送臺灣臺北地
    方法院檢察署檢察官偵查聲請簡易判決處刑，本院改依通常
    程序審理。
    理  由
一、訊據被告丙○○否認有上述傷害犯行，辯稱：「…我的確沒
    有拿球拍打乙○○的頭…」（九十四年十一月二十四日偵查
    ）、「…我和告訴人只有發生拉扯，沒有用球拍打告訴人的
    頭…」（九十五年一月二十三日本我們的調查）、「…我沒
    有打他的頭…是他們態度惡劣，他們沒有跟我們協調，就要
    使用場地，我們的蔡先生（己○○）就跟他們說球場我們自
    己要使用，乙○○態度不好，說他們要用，我就走過去踢桌
    子，我沒有拿球拍打他…我沒有打人，沒有打起來，雙方馬
    上就被其他人拉開…」（九十五年二月二十四日準備程序）
    、「…我只是衝過去踹腳，然後球拍往桌子揮一下，並說『
    你想怎麼樣』而已…我只是從側面用右手揮拍往桌上揮去，
    剛好乙○○把手伸出來…」（九十五年四月二十一日本院審
    理）等語。經查：
(一)、被告係嘟嘟羽球隊之隊員，告訴人乙○○係夢幻羽球隊之成
    員，嘟嘟羽球隊及夢幻羽球隊均向台北萬華區大理國小租用
    該校活動中心三樓球館場地打球，嘟嘟羽球隊使用場地時間
    為每週六、日上午十時至至下午二時，夢幻羽球隊使用場地
    使間則係每週六、日下午二時至六時一節，已據被告、告訴
    人乙○○陳明在卷，並有被告於九十五年三月七日具狀提出
    台北市政府雜項收入收據影本二紙（本院卷第二十三頁）在
    卷可稽。
(二)、九十四年八月十四日星期日適值農曆七月中原普渡期間，嘟
    嘟羽球隊與夢幻羽球隊均挑選當日中午普渡祭拜，而於當日
    中午近十二時三十分許，係嘟嘟羽球隊使用場地時間，夢幻
    羽球隊成員告訴人乙○○等人抵該球館，準備在球館內擺設
    桌子放置普渡拜拜用之牲禮，嘟嘟羽球隊之暫代會長己○○
    見狀，認乙○○此舉影響場內會員練球遂上前制止，告訴人
    乙○○則以嘟嘟羽球隊總幹事林鳳珠告知已徵詢大理國小同
    意使用，且認為桌子擺放位置不會影響嘟嘟羽球隊員打球，
    而不予理會，執意將桌子架好並自球館外端牲禮入球館內擺
    放，口中大聲說：「我就是要擺！」，並與證人己○○發生
    激烈口角等情，亦據被告、告訴人、證人己○○（夢幻羽球
    隊暫代會長）、庚○○（受夢幻羽球隊之邀前往參加中元普
    渡祭拜）供述綦詳。而於告訴人乙○○、證人己○○發生口
    角之際，原在第二球場內與隊友打羽球之被告衝至告訴人乙○○擺設之桌子前，用腳踹桌子一下，接著即以右手高舉羽
    球拍朝與其面對面而站在桌子對面之告訴人乙○○對著之頭
    部上方揮擊而下，致告訴人乙○○頭部左側太陽穴、左上臂
    近肘處遭羽球揮擊到，因此受有左側顳部挫傷、左手前臂擦
    裂傷之傷害之情，亦據告訴人歷次於警詢、偵查及本院審理
    時指述甚詳，並有診斷證明書一紙（九十四年度偵字第一七
    五一三號卷第十五頁）、西園醫院九十五年三月二十二日（
    95）西園醫字第086號函及檢送之告訴人於九十四年八月十
    四日到院急診之病歷資料影本一份（本院卷第三十七頁至第
    四十五頁）在卷可稽。
(三)、而且證人庚○○、夢幻羽球隊員丁○○、嘟嘟羽球隊隊員戊○○於九十五年四月二十一日本院審理時均證述：「…為了
    球場的使用權的問題，乙○○就與己○○在入口處發生爭執
    ，在爭執當時，丙○○本來在球場上打球…他就從球場上跑
    出來，將擺祭品的桌子踢掉，接著拿球拍揮打乙○○，在我
    坐的位置，我看到丙○○的太太將一支球拍框斷裂的球拍放
    進丙○○的球拍袋裡面…從我那個方向無法看出丙○○是往
    乙○○的何部位揮，但是可以看見是朝乙○○整個人的部位
    揮過去…」（庚○○）、「…我那時候剛好從外面把拜拜的
    東西拿進來，所以剛好站在那裡，我把東西放在桌上，就看
    見有人從第二個球場過來…那個人就拿著球拍打乙○○，然
    後我就看到他們兩人在拉扯球拍，之後我看到這裡，他們球
    隊的人就有過來勸架，把他們兩人拉開，然後我就走出去…
    」（丁○○）、「…他（指被告）本來過去踢桌子的時候，
    球拍是沒有拿起來，可是乙○○的右手高舉的時候，丙○○
    持球拍的右手就高舉由上往下揮下去…」（戊○○）等詞，
    核與告訴人指述被告持羽球拍朝其揮打之情節相符，且證人
    庚○○、丁○○二人並表示：「…我只看見他（指被告）揮
    一下就被架開…（當時你看見乙○○什麼地方受傷？）在我
    那個位置我沒有看到。因為乙○○有用手摀住頭部太陽穴的
    位置，至於是左邊還是右邊，時間太久我不記得…」（己○○）、「…我也沒有留意他有沒有流血，只看見他走出大門
    時左手摀著頭，知道他頭部有受傷。他是用左手在左眼上方
    的後側長頭髮的頭部摀著…」等詞，而嘟嘟羽球隊之隊員即
    證人戊○○、己○○、甲○○於九十五年四月二十一日本院
    審理亦證稱：「…一團亂的時候我沒有看見乙○○受傷，是
    雙方被拉開的時候，我看見乙○○的左前臂有一點點紅紅的
    有流血…」（戊○○）、「…我有看見乙○○的左手有流血
    ，但是不曉得是在球館內還是他走出去之後才看到…」（己○○）、「…我看見手上有一條紅紅的，類似瘀血…」（甲○○）等，所述告訴人受傷部位亦與上揭卷附之診斷證明書
    所記載：「1.頭部挫傷。2.左手臂擦裂傷」、西園醫院函覆
    ：「乙○○先生於診斷證明書上『頭部挫傷』之部位為左側
    顳部。」及檢附之照片影本顯示左眼左上側太陽穴部位有一
    條傷痕、手臂有一條撕裂傷痕相符，足見告訴人前揭指述被
    告高舉羽球拍朝其揮打致其頭部、左手臂受傷之詞真實可採
    。
(四)、至於證人戊○○、己○○、甲○○雖然證稱：「…當時丙○○在我畫的球場當中打球（本院卷第八十三頁），聽到乙○○講這種話，很生氣就跑過來，踹桌子，然後桌子撞到乙○○，乙○○就右手高舉，雙方就開始拉扯，接著其他人就過
    來把兩人拉開…乙○○右手高舉時，丙○○應該是有用拿球
    拍的手去擋乙○○的手，接著就一團亂…他（指被告）本來
    過去踢桌子的時候，球拍是沒有拿起來，可是乙○○的右手
    高舉的時候，丙○○持球拍的右手就高舉由上往下揮下去…
    」（戊○○）、「…我看到丙○○有踢桌子，乙○○手就高
    舉起來，丙○○球拍就揮過去，乙○○的手就被球拍揮到，
    手就反彈到自己頭…」（己○○）、「…丙○○有踹桌子一
    下，乙○○就手舉起來，丙○○就球拍打一下，之後就有人
    把他們拉開…就是揮了一下，就是從旁邊揮過去，從右到左
    是平揮，是手往前平伸，然後由右到左揮過去…」（甲○○
    ）等語，惟其三人所述被告揮球拍之情形均不同，又以當時
    被告與告訴人係隔著桌子正面相對，被告持球拍之手為右手
    之情形，此亦據證人戊○○、己○○、甲○○陳述在卷，被
    告若係右手持球拍朝正面相對之告訴人揮擊，依物理慣性應
    為由右向左揮到告訴人之左側或左手，或由上往下揮到告訴
    人之頭部或左手，鮮會揮擊到告訴人之右側或舉高之右手，
    又右手持球拍由高往下拍擊正面相對之告訴人高舉之左手，
    告訴人之左手遭揮擊到時應係順勢往下，亦非往上碰撞頭部
    ，從而可知，證人戊○○上揭證稱被告右手持球拍擋告訴人
    高舉之右手及證人己○○所述告訴人的手就被球拍揮到，手
    就反彈到自己頭之詞即有可議，不足採信，而證人甲○○有
    關被告右手持球拍從右到左是平揮之證詞亦與被告所述持球
    拍揮擊桌子之情形亦不相符，何況依據其等證詞，是知被告
    對告訴人揮拍後至告訴人離開該球館止均未見告訴人有跌撞
    地上或桌椅之情，其等復均證稱看見被告揮球拍後有看見告
    訴人手有流血，在在足徵被告確實有持球拍對告訴人揮擊，
    且揮擊到告訴人並因而致告訴人受傷流血，可見其三人之此
    部分證詞顯然均係避重就輕詞迴護被告之詞，皆不足採。綜
    上論述，被告上述辯解係卸責之詞，不足採信，本件事證明
    確，被告犯行堪以認定。
三、核被告所為，係犯刑法第二百七十七條條第一項傷害人之身
    體罪。爰審酌被告五年內未曾因犯罪經判決執行，有台灣高
    等法院刑案資料查註紀錄表可稽，素行尚可，僅因不滿告訴
    人於其等球隊使用球館場地時間內占用場地，經制止不予理
    會即動手毆打告訴人誠屬不該，且完全犯行，被害人所受傷
    勢為左側顳部挫傷、左手前臂擦裂傷尚屬輕微，與其犯罪之
    動機、手段等一切情狀，量處如主文所示之刑，並諭知易科
    罰金之折算標準。被告持以毆傷告訴人之羽球拍一支雖係被
    告所有，為供本案犯罪之物，然未扣案，且被告亦表示該球
    拍已不知去向，為免將來執行困難，爰不諭知沒收。
據上論斷，應依刑事訴訟法第四百五十二條、第二百九十九條第
一項前段，刑法第二百七十七條第一項、第四十一條第一項前段
，罰金罰鍰提高標準條例第一條前段、第二條，判決如主文。
本案經檢察官高怡修到庭執行職務。
中    華    民    國  95    年    5    月    5     日
                  刑事第十庭  審判長法  官  林婷立
                                    法  官  黃雅芬
                                    法  官  林柏泓
如不服本判決應於送達後十日內向本院提出上訴狀。
以上正本證明與原本無異。
                                    書記官  劉新怡
中    華    民    國  95    年    5    月    5     日
附錄：本案論罪科刑法條全文
中華民國刑法第二百七十七條第一項
(普通傷害罪)
傷害人之身體或健康者，處三年以下有期徒刑、拘役或一千元以
下罰金。


司法院資訊處製作；財團法人民間司法改革基金會備份。
